【裁判字號】    99,抗,155
【裁判日期】    990701
【裁判案由】    本票裁定
【裁判全文】
臺灣臺中地方法院民事裁定  99年度抗字第155號
抗  告  人  甲○○
相  對  人  乙○○
上列抗告人與相對人間因聲請本票裁定事件，抗告人對於中華民
國99年4月13日本院民事庭司法事務官99年度司票字第1917號所
為之裁定提起抗告，本院合議庭裁定如下：
    主    文
抗告駁回。
抗告程序費用新台幣壹仟元由抗告人負擔。
    理    由
一、按執票人向本票發票人行使追索權時，得聲請法院裁定後強
    制執行，票據法第123條定有明文。又本票執票人，依票據
    法第123條規定，聲請法院裁定許可對發票人強制執行，係
    屬非訟事件，此項聲請之裁定及抗告法院之裁定，僅依非訟
    事件程式，以審查強制執行許可與否，並無確定實體上法律
    關係存否之效力，如發票人就票據債務之存否有爭執時，應
    由發票人提起確認之訴，以資解決，最高法院57年台抗字第
    76 號判例可資參照。
二、本件相對人主張：其執有抗告人所簽發如原裁定所示之本票
    1紙（下稱系爭本票），並免除作成拒絕證書，詎經提示未
    獲付款，因依票據法第123條規定，聲請裁定許可強制執行
    等情，並據其提出本票1紙為證，原裁定予以准許，即無不
    合。
三、抗告意旨略以：抗告人於民國96年10月8日簽發系爭本票予
    訴外人陳威鈞，且於同年11月起每月償還訴外人陳威鈞30,
    000元，並直接匯入訴外人陳威鈞設於新光商業銀行中華分
    行之帳戶（帳號為：0000000000000），迄今已償還810,000
    元，僅餘190,000元尚未清償；再相對人未持系爭本票向抗
    告人為付款提示，原審法院未審酌於此，遽然裁定准許相對
    人就系爭本票為強制執行，其原裁定顯非適法，爰提起本件
    抗告，請求廢棄原裁定云云。
四、按發票人為免除作成拒絕證書之記載時，執票人得不請求作
    成拒絕證書而行使追索權、匯票上雖有免除作成拒絕證書之
    記載，執票人仍應於所定期限內，為承兌或付款之提示，但
    對於執票人主張未為提示者，應負舉證之責，票據法第94條
    第2項、第95條定有明文。上開規定，依同法第124條之規定
    ，於本票亦準用之。系爭本票上記載「本本票免除作成拒絕
    證書」，此觀諸卷附之系爭本票即明，是相對人自得不請求
    作成拒絕證書，逕向抗告人行使追索權，抗告人主張相對人
    未經提示付款，自應負舉證之責任，乃抗告人未經舉證證明
    ，自非可採。另抗告人主張業已清償部分票款，係屬實體上
    之爭執，應由其另依訴訟程序以資解決，殊無於本件裁定程
    序中為此爭執之餘地。抗告人提起本件抗告，為無理由，應
    予駁回。
五、據上論結，本件抗告為無理由，依非訟事件法第46條、民事
    訴訟法第495條之1第1項、第449條第1項、第95條、第78條
    ，裁定如主文。
中    華    民    國    99    年    7     月    1     日
                  民事第二庭    審判長  王  銘
                                法  官  吳美蒼
                                法  官  周靜秀
正本係照原本作成。
如對本裁定抗告須於裁定送達後10日內向本院提出抗告狀。
中    華    民    國    99    年    7     月    1     日
                                書記官  廖春玉

司法院資訊處製作；財團法人民間司法改革基金會備份。
